臺灣高雄地方法院民事裁定
109年度消債清字第95號
聲  請  人  楊維竹（原名楊玉琴）
0000000000000000

0000000000000000

代  理  人  劉彥伯律師
上列當事人因消費者債務清理事件聲請清算，本院裁定如下：
    主  文
聲請駁回。
聲請費用由聲請人負擔。
    理  由
一、聲請意旨略以：伊無力清償債務，且有不能清償債務或有不
    能清償之虞，復未經法院裁定開始更生程序或許可和解或宣
    告破產，爰聲請清算等語。
二、按債務人不能清償債務或有不能清償之虞者，得依本條例所
    定更生或清算程序，清理其債務，消費者債務清理條例（下
    稱消債條例）第3條定有明文。消費者與他人間債之關係之
    發生，係依契約自由原則及相互間之信賴為基礎，此為社會
    經濟活動得以維繫及發展之重要支柱，債務人經濟窘迫，固
    不應任其自生自滅，債權人一方之利益亦不能摒棄不顧。而
    判斷是否不能清償債務或有不能清償之虞，宜綜衡債務人全
    部收支、信用及財產狀況，評估其客觀資產是否大於負債，
    是否因負擔債務而不能維持最基本之生活條件，以及債權人
    如利用一般程序追償，是否會使其陷於無法重建經濟生活之
    困境等。如債務人可於相當之期間內以己力清償債務，應無
    不能清償債務或有不能清償債務之虞之情形，尚無藉助本條
    例所定更生或清算程序清理債務之必要。
三、經查：
  ㈠聲請人前於民國109年2月4日向本院聲請調解債務清償方案，
    經本院109年度司消債調字第68號受理，因所提出之債權人
    清冊未列入任何金融機構債權，無消債條例第151條第1項規
    定之適用，屬一般民事調解，並於同年3月4日調解不成立，
    聲請人再於109年4月21日具狀聲請清算等情，業經本院調閱
    上開調解卷宗核閱無訛，並有調解程序筆錄（見司消債調卷
    第30頁）及聲請人之債權人清冊（見本案卷第3頁）可參。
  ㈡次查，聲請人於107年及108年度申報所得各為新臺幣（下同
    ）246,147元、347,489元（均為聚典企業有限公司薪資所得
    ），名下無財產，勞工保險於109年3月30日自聚典企業有限
    公司退保。又聲請人原於聚典企業有限公司設於大統百貨和
    平店之木比服飾專櫃從事商品銷售工作，嗣大統百貨和平店
    於109年3月底結束營業，聲請人乃遭資遣，109年4月22日至
    同年5月21日領取1個月失業給付14,070元（最長得領取9個
    月失業給付），並有聲請人胞妹楊玉碧每月資助8,000元至1
    0,000元，109年7月起於百貨專櫃代班，自陳為每月底薪15,
    000元另加計業績獎金，而據聚典企業有限公司函覆之薪資
    明細表所載，108年1月至109年3月之每月薪資小計（含底薪
    、業績及各項津貼等）依序為22,732元、19,723元、21,107
    元、31,819元、46,417元、43,434元、35,993元、37,683元
    、36,374元、39,375元、38,924元、37,958元、42,021元、
    40,727元、41,657元（不含資遣費20,000元），合計535,94
    4元，平均每月為35,730元（計算式：535,944÷15＝35,730，
    小數點以下四捨五入；下同），未領取社會局補助等情，有
    戶籍謄本（司消債調卷第6頁）、財團法人金融聯合徵信中
    心前置協商專用債權人清冊（司消債調卷第9至10頁）、信
    用報告（司消債調卷第12頁）、財政部高雄國稅局107年及1
    08年度綜合所得稅各類所得資料清單及總歸戶財產查詢清單
    （司消債調卷第13至15頁、本案卷第55頁）、債權人清冊（
    本案卷第3頁）、財產及收入狀況說明書（本案卷第4至5頁
    ）、勞工保險被保險人投保資料表（本案卷第15至16頁）、
    非自願離職證明書（本案卷第17頁）、高雄市政府社會局社
    會福利資訊料查詢表（本案卷第41至45頁）、薪資明細表（
    本案卷第48至50頁、本案卷第94頁）、勞動部勞動力發展署
    高屏澎東分署函（本案卷第52頁）、存摺（本案卷第60至88
    頁）、商業保險投保資料查詢結果表（本案卷第97頁）、楊
    玉碧出具資助費用切結書（本案卷第95頁）在卷可參。故本
    院審酌上情，認為核算聲請人目前償債能力之基礎以每月35
    ,730元為基準。
  ㈢關於聲請人個人日常必要支出部分，聲請人陳稱與配偶林宥
    騰及子女共同租屋居住，租約於98年簽訂後迄今未更新，現
    每月房租7,000元，未領取租金補助，有房屋租賃契約書（
    見本案卷第98頁，承租人為林宥騰）、郵政劃撥儲金存款收
    據（本案卷第99至100頁）及高雄市政府都市發展局函（本
    案卷第51頁、本案卷第108頁）在卷可稽。按債務人必要生
    活費用，以最近一年衛生福利部或直轄市政府所公告當地區
    每人每月最低生活費一點二倍定之，消債條例第64條之2第1
    項定有明文。本院參酌衛福部社會司所公告109年度高雄市
    最低生活費標準為13,099元。又該最低生活費用之標準，係
    照當地最近1年平均每人消費支出60％，依其基準之家庭收支
    調查報告調查表格式所示有關經常性支出之調查項目，其原
    即包括利息支出、食品、衣著、房租及水費、電費、醫療保
    健、交通、娛樂、教育等基本生活需求。本院認在聲請人並
    無特殊需求，應以此最低生活費之1.2倍即15,719元認係其
    個人必要生活費用。
  ㈣至扶養費支出部分，聲請人主張扶養長子，每月扶養費10,00
    0元。經查，聲請人與配偶林宥騰育有之長子林○陞係88年1
    月生，現就讀文藻外語大學，107年及108年度申報所得各為
    5,530元、35,700元（均為薪資所得），名下無財產，勞工
    保險於108年9月13日退保，未領取社會局補助等情，有戶籍
    謄本、所得資料及財產查詢清單、在學證明書、存摺、高雄
    市政府社會局社會福利資訊料查詢表在卷可憑（司消債調卷
    第6頁、本案卷第33至36頁、第57至59頁、第87至93頁、第1
    01頁），又聲請人陳稱長子於暑假期間打工、預計110年6月
    畢業等語（本案卷第53頁反面至第54頁、本案卷第109頁）
    ，本院認聲請人之長子雖已成年，然目前就學中，於領取薪
    資不足部分尚有受扶養必要，扶養費用數額按受扶養者之必
    要生活費用，準用第1項規定計算基準數額，並依債務人依
    法應負擔扶養義務之比例認定之，消債條例第64條之2第2項
    亦有明定。準此，聲請人所應負擔長子之扶養費以109年度
    高雄市每人每月最低生活費13,099元之1.2倍即15,719元計
    算，扣除長子108年度平均每月薪資所得2,975元（計算式：
    35,700÷12＝2,975），由聲請人與配偶林宥騰共同分擔後（
    參本案卷第127頁調查筆錄），聲請人負擔長子每月之扶養
    費即應以6,372元【計算式：（15,719－2,975）÷2＝】為度，
    聲請人主張逾上開核算數額部分，難認可採。
  ㈤綜上所述，以聲請人現每月收入35,730元為其償債能力基準
    ，扣除個人必要生活費15,719元長子扶養費6,372元後，餘1
    3,639元，而聲請人之債權人為良京實業股份有限公司，負
    債總額為148,635元（參司消債調卷第23至24頁，併參司消
    債調卷第25頁，因勞動部之勞工紓困貸款債權不參與更生清
    算程序，僅就未受償之勞工紓困貸款本息於債務人或其受益
    人請領保險給付時逕為扣減，故不計入聲請人之債務總額）
    ，以聲請人每月所餘按月攤還結果，僅需1年（計算式：148
    ,635÷13,639÷12≒0.9）即能清償完畢。況聲請人現年50歲（
    59年2月生），距法定退休年齡65歲，一般可預期尚有約15
    年之職業生涯，應能逐期償還所欠債務，以兼顧債權人利益
    之保障。
四、綜據上述，本件聲請人並無不能清償債務或不能清償之虞之
    情事，尚無藉助清算程序清理債務之必要性，其聲請應予駁
    回。
中　　華　　民　　國　　109 　年　　9 　　月　　1 　　日
              　　民事庭　　法　官　賴寶合
以上正本係照原本作成。
如對本裁定不服，得於裁定送達後10日內向本院提出抗告狀，並
繳納抗告裁判費新臺幣1,000元。
中　　華　　民　　國　　109 　年　　9 　　月　　1 　　日
  　                        書記官　胡美儀